【裁判字號】    94,建,361
【裁判日期】    950227
【裁判案由】    給付承攬報酬
【裁判全文】
臺灣臺北地方法院民事判決               94年度建字第361號
原      告  豪強金屬工程有限公司
法定代理人  甲○○
訴訟代理人  劉北元律師
被      告  基泰營造股份有限公司
法定代理人  乙○○
訴訟代理人  周建才律師
                        之4
上列當事人間給付承攬報酬事件，本院於九十五年二月十四日言
詞辯論終結，判決如下：
    主  文
原告之訴駁回。
訴訟費用由原告負擔。
    事實及理由
一、程序方面：
    本件被告經合法通知，未於最後言詞辯論期日到場，核無民
    事訴訟法第三百八十六條所列各款情形，爰依原告之聲請，
    由其一造辯論而為判決。
    雖原告訴訟代理人於最後言詞辯論期日前，具狀向本院表明
    「開庭前提出之相關資料，因原告內部作業不及，請求延展
    一個月」等語，然本院上次開庭已經為爭點整理及曉諭提出
    相關資料，並應雙方之準備期間（實際上是原告之準備期間
    ，而給予將近兩個月之時間，自應屬從容），而酌定庭期，
    對原告之程序利益當無影響，亦此續明。
二、原告方面：
  １、被告承攬交通部鐵路改善工程局（下稱鐵改局）「南港專
      案汐止高架鐵路新建工程」，原告則為被告之下包商，承
      攬「預鑄護欄吸音板」工程，依據系爭契約第11條第1項
      規定：「本工程為連工帶料、責任施工，完工後經驗收合
      格乙方須負責保固。」，故吸音板部分係由原告所開立之
      需求購置，並送鐵改局審查。原告在接下本件工程後，即
      向日本UNIX公司購買符合契約規範之吸音板材料，並經台
      灣大學工程科學及海洋研究所音響實驗室測試合格後，交
      鐵改局審查。
      本案原告突破萬難，購得該專利品，然鐵改局卻開始以契
      約規範所無之事項一再要求原告補正，最後一次鐵改局係
      以民國93年6月08日鐵工南港字第093000456號函，告知被
      告第五次提送之隔音材料仍與設計規範不符，退回修正，
      請於93年06月15日前提送合乎規範之資料。然被告卻未告
      知原告有此事實，亦未通知原告補提資料，逕於93年06月
      25日以基汐-93792號備忘錄通知被告，依系爭契約第21條
      「本工程如需送業主審查，若審查不通過，本合約視同無
      效（取消）作廢」辦理，即日起被告與原告間之合約已不
      具備任何法律效力。
  ２、本件吸音材料並非確定審查未通過，而係業主要求補正資
      料，然被告卻惡意未告知此訊息使原告喪失補正之機會，
      造成原告所提供之送審材料確定不合格之結果，再發文作
      廢系爭契約。依民法第101條第1項規定，被告確有惡意使
      條件不成就之情形，應視為原告送審之吸音材料已通過而
      可進場按裝。按系爭契約第五條付款辦法規定，被告在材
      料進場時，已可請領系爭工程工程款之65%，本件工程契
      約總價金為新台幣（下同）30,681,212元，65%為19,942,
      788元，被告以不當行為阻止條件成就，不但本件工程系
      爭契約之效之仍然存在，且被告應依約給付原告如前65%
      之工程款。
  ３、提出：協力廠商工程合約書（見本院卷第06頁至第10頁
      ），鐵改局93年6月8日函（見本院卷第11頁至第12頁）
      ，被告93年6月25日備忘錄（見本院卷第13頁）為證。
      聲明：被告應給付原告一千九百九十四萬二千七百八十
      八元整，並自起訴狀繕本送達翌日起至清償日止，按年息
      百分之五計算之利息原告願供擔保，請准假執行。
三、被告方面：
  １、被告承攬交通部鐵路改建工程局『南港專案汐止高架鐵路
      新建工程』，原告原為被告之下包商，承攬『預鑄護欄吸
      音板』工程，依據系爭契約第十一條第一項規定：『本工
      程為連工帶料、責任施工，完工後經驗收合格乙方需負保
      固責任。』。預鑄護欄吸音板工程隔音材料，須依系爭契
      約附件一第21條，送業主交通部鐵路改建工程局審查，若
      審查不通過，本合約視同無效（取消）作廢。送審材料，
      已歷四次不通過，「鐵改局復於民國（以下同）93年6月8
      日鐵工南港字第0930004568號函，告知被告：原告第五次
      提送之隔音材料仍與設計規範不符，」。於93年06月25日
      以基汐-93792號備忘錄通知原告，依系爭契約第21條規定
      ；「本工程如需送業主辦理，若審查不通過，本合約視同
      無效（取消）作廢，即日起被告與原告間之合約已不具備
      任何法律效力。」。
  ２、被告否認原告向日本UNIX公司購買符合契約規範之吸音板
      材料，並經台灣大學工程科學及海洋研究所音響實驗室測
      試合格。系爭契約既於附件一說明第21點約定：「本工程
      如需送業主審查，若審查不通過，本合約視同無效（取消
      ）作廢。」等語，依此約定原告所負提供本工程隔音材料
      至業主即鐵改局送審之契約義務，只要經鐵改局審查不通
      過，即生視同契約無效（取消）作廢之效果，被告不須另
      為任何之表示。就本件材料送審事宜，被告為使本工程順
      利進行，持續要求原告應將審查之相關文件送審，亦要求
      原告應遵期準備相關資料向業主說明，另經工地會議要求
      原告應於92年12月12日前，完成送審作業，以免影響工程
      ，嗣後又以備忘錄告知原告，其所提送之吸音材料經被告
      轉送業主審核後，與規範不符，要求原告重提。核此情事
      ，原告所提之吸音板材料既因業主審查未過而該當於系爭
      契約附件一第21項契約消滅之事由，原告既不爭執吸音板
      材料需送業主審核，且業主已以原證二「預鑄護欄吸音板
      工程隔音材送審資料，經設計單位審查，不符規範規定」
      之主旨，函覆被告，告知原告所提出之吸音板材料不符規
      範約定時，要已合於系爭契約附件一第21項之約定，而使
      本件契約歸於消滅。
  ３、提出：被告92年6月9日備忘錄（見本院卷第23頁），
      被告92年8月7日會議記錄（見本院卷第24頁），被告92
      年12月8日會議記錄（見本院卷第25頁），被告93年2月
      23日備忘錄（見本院卷第26頁）為證。
      聲明：原告之訴及其假執行之聲請均駁回，如受不利
      判決，願供擔保，請准宣告免為假執行。
四、本件爭點。
  １、原告稱本件是請求承攬報酬。本件材料已經從國外進口，
      隨時可以進場的狀態，關於進口之相關資料及台大的檢驗
      報告另行庭呈。從被告答辯狀裡看出本件只有一個爭點，
      就是系爭契約有無補正的空間，因為業主只是說待補正（
      參見原證二），但被告沒有轉告給我們。
  ２、本件確實是我們簽署的承攬契約，本件簽約之後所有款項
      都還沒有支付。該材料不符合規範基礎，一直沒有通過（
      送審資料）。本件是取決於業主是否認同該材料。
      第三次補正不過，我們有發文給原告，在給他一次補正之
      機會，如果再不通過就依合約辦理（參見被證四）。最後
      一次送審不過，我們也有告知原告，請參見原證三。
  ３、雙方之爭執，在於本件工程是要材料送檢（由業主鐵改局
      確認之），合約說明第21條：送業主交通部鐵路改建工程
      局審查，若審查不通過，本合約視同無效（取消）作廢。
      原告認為：系爭契約有無補正的空間，業主只是說待補正
                ，但被告沒有轉告給我們。
      被告認為：第三次補正不過，有發文給原告，再給他一次
                補正之機會，如果再不通過就依合約辦理。
五、得心證之理由：
    合約書確實並未載明可否補正，以及可以有多少次補正；但
    由原證二顯示業主是容許補正的（參見卷p-11），但是在兩
    造間所簽訂的合約中，相關之記載僅為合約說明第21條：送
    業主交通部鐵路改建工程局審查，若審查不通過，本合約視
    同無效（取消）作廢。
    被告確實有數次通知原告補正，第一次材料送審後（再經四
    次補正），故共計五次提送材料送審，此由原證二亦可證實
    ，被告將合約作廢之依據就是「合約說明第21條」，其原因
    就是「五次材料送審均無法符合規範」；但原告所爭執者，
    是業主給予繼續補正之機會，何以被告不轉知原告，逕將合
    約作廢。
    實際上給予補正的機會與否，給予多少次之補正，並非取決
    於業主之態度，而是取決於兩造之約定，業主與被告之間有
    其承攬之法律關係，而被告與原告之間則有其下包之承攬關
    係，二者法律關係各自獨立。由兩造之合約而言，雖未明文
    給予材料送審的補正機會，但在適當之範圍內（次數、時間
    等），本院認為被告當然要給原告材料補正之機會，如果就
    適當之情狀有相關說明者也要事先告知，裨益承包廠商有所
    因應。
    本件承攬是一種特殊材料之承攬，原告載簽訂合約前就已經
    知悉材料之特殊性，必經過相當之評估始參與本件承攬契約
    之商定，而且也知悉業主對材料之審查及其送審程序，然本
    件合約定於92年03月07日，經四度材料送審均未通過時，被
    告於93年02月23日發備忘錄通知原告，請原告依規範要求於
    93年02月25日前重新提審，未仍如期提送則依「合約說明第
    21條」處理，如無法於93年02月27日前送審核可並開始備料
    ，已達工地進度需求，也依「合約說明第21條」處理（參見
    被證四），可見被告已經在第五次送審前，告知原告依規範
    要求送審，當時情狀是簽訂承攬契約後將近一年，而且經過
    四次材料送審均未通過之情狀下，被告預為「再次無通過，
    就依合約說明第21條處理」，本院認為是一種適當之處理方
    式。但很遺憾93年06月08日業主仍通知第五次材料送審沒有
    通過，雖然業主還是給予被告補正之機會，但被告不一定需
    要再給原告補正之機會，畢竟自兩造簽訂合約迄今已經一年
    三個月，原告仍未依規範提出合格之材料，勢必影響工期，
    而使被告對業主發生相關工程之遲滯，被告拒絕再次提供機
    會給原告，而也事先已經告知，當然屬於適切之權利行使行
    為，原告之主張則無可信。
    本件原告之訴為無理由（其假執行之聲請亦與駁回），因本
    案事證已臻明確，兩造其餘主張陳述及所提之證據，均毋庸
    再予審酌，附此敘明。
五、訴訟費用之負擔：依據民事訴訟法第78條。
中    華    民    國    95    年    2     月    27    日
                  民事第五庭    法  官  陳心弘
以上正本係照原本作成
如對本判決上訴，須於判決送達後20日內向本院提出上訴狀
中    華    民    國    95    年    2     月    27    日
                                書記官  許博為


司法院資訊處製作；財團法人民間司法改革基金會備份。
